【裁判字號】    92,訴,163
【裁判日期】    920305
【裁判案由】    偽造文書等
【裁判全文】
臺灣板橋地方法院刑事判決                          九十二年度訴字第一六三號
    公  訴  人  臺灣板橋地方法院檢察署檢察官
    被      告  甲○○○
右列被告因詐欺案件，經檢察官提起公訴（九十一年度偵字第二０八七五號），本院
判決如左：
    主  文
甲○○○連續意圖為自己不法之所有，以詐術使人將本人之物交付，處有期徒刑陸月
，如易科罰金，以參佰元折算壹日。
    事  實
一、甲○○○前因犯賭博罪，經本院於民國八十四年三月三十日以八十四年度板簡字
    第一六九號判處罰金四千元，如易服勞役以三百元折算一日，嗣於八十四年五月
    十九日罰金繳清執行完畢（不構成累犯）。甲○○○於八十八年七月二十日在臺
    北縣板橋市○○路三十九號一樓，召集以其為會首之民間互助會，會員連會首共
    計三十八人，每會新臺幣（下同）一萬元，底標一千二百元，採內標制，會期自
    八十八年七月二十日起至九十年十二月二十日止，每月二十日在上址開標，另每
    年二、六、十月之每月五日各加標一次，每次標會均由會首甲○○○負責主持開
    標、收取標金及交付得標會款事宜。詎甲○○○因私人財務狀況不佳，資金週轉
    困難，竟基於意圖為自己不法所有之概括犯意，於九十年四月二十日及同年五月
    二十日（起訴書誤載為不詳時間），連續二次在上址冒用二名不詳會員名義，分
    別以二千元及二千一百元之會息，向全體會員佯稱該二次會款係由該二名不詳會
    員所標取，致斯時尚各有一會活會之會員丁○○、乙○、丙○○、戊○○○、林
    秀雄、林燕雪、鍾明香、陳阿惠及不詳會員三人共計十一人陷於錯誤，誤以為確
    有其他會員標得該二次會款，因而分別交付八千元及七千九百元之活會會款予甲○○○，甲○○○即以此詐術連續二次詐得共計十七萬四千九百元之會款。嗣於
    九十年八月二十日，丁○○、乙○、丙○○、戊○○○等活會會員欲前往上址投
    標時，該互助會竟無故停標，會首甲○○○亦不知去向，經核對後發現該互助會
    斯時僅餘六個活會，惟尚有八個活會會員尚未標取會款，始悉受騙。
二、案經丁○○、乙○、丙○○訴請暨戊○○○訴由臺北縣政府警察局土城分局報請
    臺灣板橋地方法院檢察署檢察官偵查起訴。
    理  由
一、右揭犯罪事實，業據被告甲○○○於偵查中及本院審理時均坦承不諱，核與告訴
    人丁○○、乙○、丙○○、戊○○○四人於警訊、偵查中及本院審理時指訴情節
    相符，並經證人林秀雄、林燕雪、鍾明香於偵查中及證人鍾明香於本院審理時到
    庭結證屬實，復有互助會會單影本一紙及遭倒會活會會員召開之會議紀錄影本一
    份在卷足稽。本件事證明確，被告詐欺犯行洵堪認定。
二、核被告甲○○○所為，係犯刑法第三百三十九條第一項之詐欺取財罪。被告冒用
    不詳會員名義佯稱得標，以此詐術向告訴人丁○○等活會會員詐取會款，使斯時
    尚屬活會之會員受騙而交付會款，係一行為侵害數法益，觸犯數詐欺罪名，應依
    想像競合犯之例，從一詐欺取財罪處斷。被告先後二次犯行，時間緊接，犯意概
    括，所犯構成要件復相同，應依刑法第五十六條連續犯之規定論以一罪，並加重
    其刑。爰審酌被告之素行及此次犯罪之動機、目的、手段、所詐騙之金額達十七
    萬四千九百元、犯後坦承犯行、態度尚稱良好、惟尚未與被害人達成民事和解等
    一切情狀，量處如主文所示之刑，並諭知易科罰金之折算標準，以資懲儆。
三、公訴意旨另以：被告甲○○○於不詳時間連續二次冒用未得標會員名義，在標單
    上書寫姓名及標金偽造標單，標得二次會款而行使，足以生損害於告訴人丁○○
    等人，因認此部分被告尚涉有刑法第二百十六條、第二百二十條第一項、第二百
    十條之行使偽造準私文書罪嫌云云。訊之被告堅決否認有偽造標單並進而行使之
    行使偽造準私文書犯行，辯稱：伊僅有於九十年四月及五月詐欺冒標二會，惟該
    二會開標時均無會員至現場參與開標，伊亦未寫標單，伊並無偽造標單之不法犯
    行等語。經查被告所召集之前開民間互助會，先前開標時被告並無書寫標單之習
    慣等情，業據證人鍾明香於本院審理時到庭結證在卷，觀諸證人鍾明香所證述：
    「我自己是活會會員，我不確定九十年四、五月是否有去板橋信義路被告的住處
    參與開標，我大部分都有去開標，被告並沒有寫標單的習慣，從頭到尾都沒有看
    到被告有寫標單，我們都是聽說被告說是何人得標，告訴我們標息多少錢，我們
    就扣掉拿給她，我們都沒有看標單，我不記得被告說九十年四、五月是何人得標
    ‧‧‧」等語（參見本院九十二年二月十九日審判筆錄第六頁），堪認被告於九
    十年四月二十日及同年五月二十日連續二次冒標時，應無偽造標單之不法犯行。
    另本件告訴人雖指訴被告有偽造標單之不法情事，惟本件告訴人於偵查中及本院
    審理時均到庭陳稱九十年四、五月開標時並未至現場參與投標等情，則告訴人所
    指訴被告於九十年四、五月開標時尚有偽造標單之不法犯行乙節，應屬推測之詞
    ，尚難憑信，並無積極證據足資證明被告確有偽造標單並進而行使之不法情事，
    是公訴人認被告尚涉犯刑法第二百十六條、第二百二十條第一項、第二百十條之
    行使偽造準私文書罪嫌，尚嫌率斷。此外，復查無其他積極證據足資證明被告涉
    有此部分之行使偽造準私文書罪嫌，原應諭知此部分無罪之判決，然因公訴意旨
    認此部分與前開論處詐欺取財罪刑部分有刑法第五十五條後段牽連犯之裁判上一
    罪關係，爰不另為無罪之諭知，附此敘明。
據上論斷，應依刑事訴訟法第二百九十九條第一項前段，刑法第五十六條、第三百三
十九條第一項、第五十五條前段、第四十一條第一項前段，罰金罰鍰提高標準條例第
一條前段、第二條，判決如主文。
本案經檢察官壽勤偉到庭執行職務。
中      華      民      國      九  十  二    年      三    月    五    日
                                臺灣板橋地方法院刑事第一庭
                                    法      官  高奕  驤
右正本證明與原本無異。
如不服本判決應於送達後十日內向本院提出上訴狀
                                    書  記  官  廖  舜  宜
中      華      民      國      九  十  二    年      三    月    五    日
附錄本案論罪科刑法條全文：
刑法第三百三十九條
意圖為自己或第三人不法之所有，以詐術使人將本人或第三人之物交付者，處五年以
下有期徒刑、拘役或科或併科一千元以下罰金。
以前項方法得財產上不法之利益或使第三人得之者亦同。
前二項之未遂犯罰之。


司法院資訊處製作；財團法人民間司法改革基金會備份。
